---
title: "Homework_2"
author: "Francesco Mezzacasa"
date: "`r Sys.Date()`"
output: html_document
---

# Homework 2
```{r setup, include=FALSE}
knitr::opts_chunk$set(echo = TRUE)
```
### 1)Si svolga l’analisi univariata di ciascuna variabile, proponendo visualizzazioni dei dati adeguate.

```{r}
df <- read.csv("fev.csv", stringsAsFactors = T)
str(df)
```


Analisi della variabile AGE
```{r}
summary(df$AGE)
```
```{r}
hist(df$AGE, probability = T)
```

Analisi della variabile FEV
```{r}
summary(df$FEV)
```

```{r}
hist(df$FEV, probability = T)
```

Analisi della variabile HEIGHT
```{r}
summary(df$HEIGHT)
```

```{r}
hist(df$HEIGHT)
```


Analisi della variabile SEX
```{r}
prop.table(table(df$SEX))
```

```{r}
barplot(prop.table(table(df$SEX)))
```


Analisi della variabile SMOKE
```{r}
prop.table(table(df$SMOKE))
```

```{r}
barplot(prop.table(table(df$SMOKE)))
```


### 2) Si usi uno strumento grafico per evidenziare le eventuali differenze nella capacità polmonare per i maschi e le femmine.

```{r}
boxplot(df$FEV ~ df$SEX)
```


### 3) Si conduca una analisi di regressione per prevedere la capacità polmonare utlizzando come predittore la statura e si fornisca la rappresentazione grafica e gli indici per valutare la qualità di tale rappresentazione. Cosa succede se la statura viene trasformata in centimetri?
```{r}
plot(df$HEIGHT, df$FEV)

regresslin <- lm(df$FEV ~ df$HEIGHT)
coeff <- regresslin$coefficients
abline(coeff[1], coeff[2], col=2, lwd=3)
```

Uso il coefficiente R^2 per valutare la bontà
```{r}
n <- length(df$HEIGHT)
res <- regresslin$residuals
devtot <- var(df$FEV)*(n-1)
devres <- var(res)*(n-1)
R2 <- 1 - (devres/devtot)
print(R2)
```


Vedo cosa succede se trasformo l'altezza in centimetri
```{r}
df$HEIGHTCM = df$HEIGHT * 2.54
plot(df$HEIGHTCM, df$FEV)

regresslinCM <- lm(df$FEV ~ df$HEIGHTCM)
coeffCM <- regresslinCM$coefficients
abline(coeffCM[1], coeffCM[2], col=2, lwd=3)

```


Valuto la bontà della regressione con l'altezza in centimetri
```{r}
R2CM <- summary(regresslinCM)$r.squared
print(R2CM)
```


Viene identico.

### 4) Si calcolino i residui della regressione di cui al punto 3 e si produca un grafico con sull’asse orizzontale il valore della variabile dipendente e su quello verticale i residui. Si aggiunga al grafico due linee orizzontali in corrispondenza di più o meno la radice quadrata della varianza dei residui.

```{r}
plot(df$FEV, res)
abline(h = sqrt(var(res)), col = 2, lwd = 3)
abline(h = -sqrt(var(res)), col = 2, lwd = 3)
```


### 5) Si ipotizzi che la relazione fra le due variabili non sia lineare, ma lineare a tratti. Cioè si immagini che vi sia una relazione lineare per le stature fino a 63 pollici e un’altra per le stature oltre 63. Si svolga l’analisi e si rappresenti questa su un grafico.
```{r}
bassi <- df[df$HEIGHT <= 63, ]
alti <- df[df$HEIGHT >= 63, ]

plot(df$HEIGHT, df$FEV)

modelloalti <- lm(alti$FEV ~ alti$HEIGHT)
modellobassi <- lm(bassi$FEV ~bassi$HEIGHT)
coeffalti <- modelloalti$coefficients
coeffbassi <- modellobassi$coefficients
x_alti <- seq(min(alti$HEIGHT), max(alti$HEIGHT))
lines(x_alti, (x_alti*coeffalti[2] + coeffalti[1]), col = 3, lwd = 3)
x_bassi <- seq(min(bassi$HEIGHT), max(bassi$HEIGHT))
lines(x_bassi, (x_bassi*coeffbassi[2] + coeffbassi[1]), col = 4, lwd = 3)
```


### 6) Si valuti la qualità della regressione a tratti con un opportuno misura in cui la qualità dipende dalla distanza del valore osservato da quello previsto al quadrato. Si confronti con quanto ottenuto al punto 3 e si commenti.

Calcolo il coefficiente R^2 con i residui calcolati dalla retta appropriata
```{r}
resalti <- modelloalti$residuals
devresalti <- var(resalti)*(length(alti$HEIGHT)-1)
resbassi <- modellobassi$residuals
devresbassi <- var(resbassi)*(length(bassi$HEIGHT)-1)

R2tratti <- 1 - ((devresbassi + devresalti)/devtot)
print(R2tratti)

```

Viene un po' meglio dell'altro


### 7) Si svolga una analisi come al punto 5 ma imponendo che fra la seconda retta di regressione (quella per i soggetti più alti) e la prima (per i soggetti bassi) non vi sia discontinuità. Ovvero la retta di regressione fino a 63 ha in quel punto lo stesso valore della retta che parte da 63 in poi. Anche in questo caso si misuri la qualità della analisi e si confronti.

```{r}
altezza_extra <- ifelse(df$HEIGHT > 63, df$HEIGHT - 63, 0)
modellocontinuo <- lm(df$FEV ~ df$HEIGHT + altezza_extra)
coeffcontinuo <- modellocontinuo$coefficients

plot(df$HEIGHT, df$FEV)
lines(x_bassi, (x_bassi*coeffbassi[2] + coeffbassi[1]), col = 4, lwd = 3)
lines(x_alti, (coeffcontinuo[1] + x_alti*coeffcontinuo[2] + (x_alti - 63)*coeffcontinuo[3]), col = 4, lwd = 3)
```